臺灣新竹地方法院民事判決  
110年度訴字第701號
原      告  莊○倫  
被      告  游○    

訴訟代理人  黃韋齊律師
上列當事人間損害賠償事件，經臺灣高雄地方法院裁定移送前來
，本院於中華民國110年12月14日言詞辯論終結，判決如下：
    主  文
原告之訴及假執行之聲請均駁回。
訴訟費用由原告負擔。
    事實及理由
一、原告主張：
(一)原告於民國(下同)110年3月28日於前配偶即訴外人丙○○(下
    逕稱丙○○)手機訊息發現被告與丙○○性愛影片，致原告與丙○
    ○感情徹底破裂，於110年4月22日協議離婚，三名未成年子
    女被迫承擔單親之事實，以及長期事件陰影之影響，被告明
    知丙○○已婚身分，仍與其持續往來發送曖昧訊息長達一年半
    之久。
(二)原告起先因丙○○週末均藉故與朋友外出，行跡詭異，才會登入丙○○LINE帳號，丙○○向其坦承係透過交友軟體認識被告，之後行為開始異常，被告對丙○○有婚姻關係及小孩亦知情，此有錄音可以證明，包含丙○○與被告認識的時間，及承認兩人發生性關係之檔案。且被告有使用丙○○所攜帶之iPad下載遊戲，該iPad為兩人之未成年之子所有，遊戲上有被告圖像及銀行帳戶，兩人分居期間，原告為了記錄小孩生活，故創立YouTube帳號記錄生活，被告有使用該iPad下載遊戲，應知悉丙○○已婚有小孩。為此，爰依民法第184條第1項後段、第195條之規定提起本件訴訟，並聲明：被告應給付原告新臺幣（下同）100萬元；願供擔保，請准宣告假執行。 
二、被告則以：
(一)被告因網路遊戲結識丙○○，進而於108年10月10日至109年10
    月底交往，交往期間被告及丙○○分別居往於「新竹市」、「
    高雄市」，交往方式約莫係週五晚上丙○○由「左營」搭高鐵
    到「新竹」，直至週日中午再搭高鐵返回高雄，一週一次或
    二週一次的頻率與被告見面，被告更以結婚為前提介紹丙○○
    與被告之長輩及家人認識。丙○○曾於109年8月18日向被告之
    胞姐即訴外人甲○表示想要北上至新竹找工作，上傳其個人
    求職履歷，履歷內婚姻狀態明確載為「未婚」，亦向訴外人
    甲○表示其需照顧家人所以沒有時間交男朋友等語。又丙○○
    時常於就寢時，上傳其身著清涼在單獨只有其一人的臥房床
    上、甚至是衛浴間門敞開下自拍之性感相片或錄影畫面，其
    周遭從無見到任何其他人，既沒有配偶、也沒有任何小孩子
    ，只見其單獨一人大方穿著性感之衣物展露身材，半夜亦還
    能獨自一人躺在床上與被告視訊，視訊完畢後各自晩安即入
    眠，或自拍影片向被告說:「寶貝，我愛你」等語，其言談
    間神色自若、毫無顧忌亦無所遮掩，顯與一般獨居之未婚女
    性與男友示愛之情無異。更何況交往期間兩人共處時，被告
    也未曾見聞有任何人來電詢問，顯與一般獨居之未婚女性無
    異。其後因2人穩定交往，被告甚至儲存結婚基金，把金融
    卡交給女方自由使用。丙○○向訴外人甲○LINE對話時，也自
    稱「我是乙○的女朋友」等語。被告甚至讓家人知悉雙方以
    結婚為前提交往，並正式介紹丙○○給家中重要的長輩及家人
    認識，足以證明被告確實「不知」其已婚，假設被告知情丙
    ○○已婚，以臺灣民情保守及對婚外情普遍指責之情形下，豈
    有可能將此種根本不登大雅之堂的不倫關係，堂而皇之向家
    中長輩正式介紹？甚至以結婚為前提，儲存結婚基金？倘如
    被告知悉女方為已婚身分，則斷無與女方交往之可能！凡此
    ，均足證被告確實從頭到尾都毫不知情，直至收到法院相關
    文件，被告才赫然驚覺遭到丙○○所矇騙!
(二)雙方分手後，訴外人甲○仍關心丙○○，於110年2月16日以LINE簡訊問她：「妳現在有男朋友嗎？」，丙○○以單身女性之口吻應答:「沒有耶…沒有交男朋友」等語。表示：「小凡可以多介紹一些」，訴外人甲○回答：「…如果我有在看到好的男生再跟你說。」等語。110年2月起，訴外人甲○介紹其他的男性給丙○○認識，丙○○進而於110年3月間以該名男性在YOUTUBE分享收費音樂頻道上先加入另名男性成員，隨後丙○○將被告剔除不再成為該音樂頻道的分享會員，被告因此認丙○○應該是有了新男友，當天將有關丙○○留在新竹市的衣物以宅配寄還，丙○○進而以簡訊質問被告是否以為她交了新男友，後續丙○○曾撥打被告的手機，被告不欲接聽，再以簡訊的方式傳送個人心情，其後於110年3月間北上找被告有意復合，才在新竹市被告住處發生關係。依上開客觀事實，丙○○顯然是以單身女子之姿，甚至可以再與其他男性朋友認識，被告與丙○○於110年3月發生關係之時，根本不知她的已婚身分！設如被告知悉，又豈有可能在雙方因故分手後，被告之胞姐基於關心丙○○還要為其介紹男友？由此足證被告及家人直到分手後，還繼續遭到丙○○所矇騙，完全不知道丙○○竟然已婚!再參諸前述丙○○自拍照片或視訊資料，或女方在應照顧家庭子女之時段，卻能以自由之身進出被告居所甚至過夜，而不曾有任何自稱為其先生或子女之人，打電話要求女方返家之情形，衡情女方所為，顯然與一般已婚婦女之舉措相去甚遠！從而，原告主張被告明知其配偶已婚一節，未據原告提出積極事證舉證以實其說，不得謂已盡舉證責任，自難認其上開主張為真。
(三)原告一方面既自承與丙○○於婚姻期間育有三名子女，又陳稱
    丙○○時常周五離家到週日才回來。原告所云根本不是一般育
    有多名子女家庭會有的常態，如此異常的行蹤及動態，顯與
    常情不合！益證原告長時間放任丙○○對外呈現毫無婚姻拘束
    的假象。原告片面主張侵害配偶權的先決前提必須行為人在
    當下為知情，絕非原告提出光碟即已舉證，又縱使原告就其
    所宣稱之錄音作成譯文，亦非具有絕對之證明力！依原告自
    陳其無從知悉丙○○假日去處等語，足見其婚姻狀態可能早已
    充斥隱瞞、謊言及破綻，原告亦不完全相信丙○○所述之行蹤
    去向，卻僅憑丙○○片面陳述指摘被告知悉女方已婚身分。另
    被告知悉丙○○有新男友，便立即將丙○○個人物品以包裹寄回
    丙○○自稱之住處，可見被告連知道丙○○有新男友都無法接受
    ，假使知道丙○○已婚，斷不可能與丙○○交往，更遑論把丙○○
    視為結婚對象、甚至帶回家中與長輩見面。
(四)丙○○自稱其係居住於「髙雄市○○區○○○街00號00樓之1」與11
    0年9月30日原告當庭表示其係居住於「高雄市○○區○○○街00
    號14樓之3」顯然是不同兩戶!依丙○○似於主臥室自拍之照片
    ，原告又稱其係企業主兼照顧三名子女，殊難想像原告與三
    名子女四人共處於次臥室，讓丙○○一人獨自在主臥室騒首弄
    姿，原告臨訟所云，與已婚有三名子女之婦女應有之行止大
    相逕庭！過去被告與丙○○交往期間，曾在平日(周一至周四)
    晩間爭吵，而聽到丙○○之父母叫她吵架小聲一點，還有勸架
    聲音，甚至丙○○因此氣喘，被告曾自稱為其男友請鳳山警方
    去現場查看，如原告與丙○○同住，豈未有聽見爭吵聲？比照
    原告種種說法均與家庭常態迥異且明顯自相矛盾！本件原告
    僅對被告起訴，勢必與丙○○間有不為人知之協議存在，則丙
    ○○為求自保，極可能說出反於事實之內容，或以隱瞞的方式
    將全部責任都轉嫁給被告一人承擔，衡以丙○○並非客觀、超
    然的第三人，對本件侵害配偶權的損害賠償責任有連帶利害
    關係，難以期待丙○○為公正、客觀的陳述，是原告提出之錄
    音檔毫無任何憑信性存在，而無證明力可言！
(五)原告既無從證明被告於斯時已知悉其配偶已婚，業如前述 
    ，自難認被告主觀上有侵害原告配偶權行為之故意或過失存
    在，而無從證明被告構成侵害原告配偶權之侵權行為。執此
    ，徵諸上述，原告所提資料，充其量僅能證明被告與原告之
    配偶有過從甚密之情形，惟尚不足以推論被告係知悉或可得
    而知原告之配偶為有配偶之人仍與其為前揭行為。此外，原
    告復未能提出其他證據證明被告主觀上有侵害原告配偶權之
    故意，核與侵權行為之構成要件不合，是原告請求被告賠償
    云云，洵非可採等語，資為抗辯，並聲明：原告之訴及假執
    行之聲請均駁回。
三、本院之判斷：
　  原告主張伊於110 年3 月28日於配偶丙○○手機內發現被告與
    丙○○之性愛影片，致雙方感情破裂並於110年4月22日離婚等
    情，業據提出被告與丙○○性愛影片及合照、原告戶籍謄本、
    LINE對話截圖、被告臉書照片為證(見高雄地院536號卷第13
    至29頁)，並為被告所不爭，堪認原告此部分之主張為真正
    。查被告雖不爭執曾與丙○○交往並發生性行為，然否認交往
    時知悉丙○○有婚姻關係，並以前詞置辯。是以，本件所應審
    究之爭點為：被告有無侵害原告配偶權之故意或過失？原告
    主張被告有前開不法行為，請求被告賠償精神慰撫金100萬
    元，有無理由？經查：
(一)按因故意或過失，不法侵害他人之權利者，負損害賠償責任
    。故意以背於善良風俗之方法，加損害於他人者亦同；民法
    第184 條第1 項定有明文。次按當事人主張有利於己之事實
    者，就其事實有舉證之責任，但法律別有規定，或依其情形
    顯失公平者，不在此限，民事訴訟法第277 條定有明文。民
    事訴訟如係由原告主張權利者，應先由原告負舉證之責，若
    原告先不能舉證，以證實自己主張之事實為真實，則被告就
    其抗辯事實即令不能舉證，或其所舉證據尚有疵累，亦應駁
    回原告之請求（最高法院17年上字第917 號判例要旨參照）
    。
(二)原告主張被告與丙○○交往時，明知其為有配偶之人云云，固
    以丙○○手機內LINE截圖、被告傳予丙○○之性愛影片及丙○○向
    原告表示被告知情之錄音檔為證。惟查：
 1、被告辯稱其與丙○○交往時，丙○○稱其與父母、妹妹同住，未
    提及婚姻狀況等語，核與原告言詞辯論期日當庭自陳「頂新
    六街38號15樓之1係丙○○妹妹車禍腦傷為了照顧方便而置產
    ，係丙○○的娘家，與母親、妹妹及外勞同住」等語大致相符
    (見本院卷第153頁)。再者，被告又辯稱2人交往期間，丙○○
    以每週一次或兩週一次之頻率於週五晚間自高雄搭乘高鐵至
    新竹與被告見面，至週日吃過午餐後再搭高鐵回高雄，見面
    時均曾有電話催促其返家照顧家庭，自無令被告起疑等語，
    亦與原告於110年9月30日言詞辯論期日所陳：「(問：你前
    妻週末出去有無過夜？)有。(問：你所謂的週末出去是指何
    時？)禮拜五出去，禮拜天才回來，住兩個晚上。(問：每週
    都這樣嗎？週末出去的頻率為何？)他那時候跟我說他想要
    跟朋友出去，我沒有想這麼多，基於信任就相信他。(問：
    你前妻這樣週五出去、週日回來的行為持續多久？)大概半
    年，我前妻說他跟被告認識約一年半。(問：你們有三個小
    孩，這半年的時間你怎麼會每個禮拜都讓配偶週末都出去？
    )因為我大多自己帶小孩。(問：你沒有過問前妻的行蹤嗎？
    )我會問，但是他不會跟我講，他不願意告知他明確的去向
    ，他只有跟我說他要跟朋友出去。」等語(見本院卷第104至
    105頁)相符，堪認丙○○確實經常於週末外宿，原告亦無法掌
    握其行蹤，使丙○○得以利用週間北上與被告見面約會，且見
    面時亦無他人聯繫催促其返家，衡情一般人均不致聯想該約
    會對象有婚姻關係拘束。
 2、再參被告提出丙○○視訊截圖與照片數張為證，辯以丙○○平日
    晚間均會與伊視訊，或傳僅著貼身衣物之照片予伊，與一般
    單身女子生活無異等語(見本院卷第39至47頁)。觀之丙○○所
    傳之照片係穿著貼身衣物，單獨於臥室、浴室自拍，無第三
    人入鏡，亦未見任何男性或幼兒物品，足認丙○○所為及所傳
    送照片內係營造出單身女子與男友未見面時聯繫感情之親密
    感。被告另辯以結婚為前提介紹丙○○與被告家人見面，並提
    出109年3、4月間被告與丙○○兩人與其他家屬合照為證(見本
    院卷第53至75頁)，觀諸照片內容多為被告家族聚餐，丙○○
    均與被告併坐，面帶笑容且氣氛融洽，參以證人即被告胞姐
    甲○到庭證稱：「(問：丙○○有無跟你們家族一起聚餐？)有
    。(問：幾次？在哪裡？甚麼場合？)都是家族聚餐，我不知
    道幾次，因為我父母離婚，所以分兩邊，有時我我生日會跟
    媽媽吃飯，有時候爸爸那邊突然想聚餐，剛好丙○○有來新竹
    就會一起去。(問：被證8照片中丙○○有無參與？是什麼時候
    ？在什麼場合？)53頁是跟爸爸那邊家族聚餐，我弟弟帶丙○
    ○參加，沒有特別節日，我媽媽那邊通常都是節日，不是我
    生日就是媽媽那邊有人生日。(問：卷69頁中間的這個人是
    誰？)我阿嬤。(問：照片中是你阿嬤、你弟弟跟丙○○一起去
    玩的照片？)應該是我爸爸那邊全家一起出去，這是其中一
    張照片。(問：卷73頁照片你有無一起參加？)有，黃色衣服
    的是我。(問：時間地點各為何？)在大遠百響食天堂，應該
    是去年我媽媽生日的那次。」、「(問：（提示被證8 號卷
    第69頁照片），以你看，奶奶跟丙○○互動，兩人互動怎麼樣
    ？)還蠻好的，我家人都請我弟趕快結婚。(問：你從旁觀察
    的話，丙○○跟乙○是以結婚為前提在交往嗎？)對，因為他們
    都到適婚年齡了，我們都覺得是以結婚為前提的交往。(問
    ：據你所知，你印象中乙○有無為了跟丙○○結婚做了什麼準
    備？)我知道他有把銀行卡給丙○○。(問：這是他們的什麼錢
    ？是為了準備結婚的基金嗎？)他們沒有明說，但是乙○就是
    把名下的卡給他。」等語(見本院卷第145至146頁、第149頁
    )，足見被告確實以結婚為前提與丙○○交往，而介紹其與家
    人數次餐聚，藉以融入被告家庭生活，甚至給予丙○○信用卡
    使用。則依此情節，確實難以使人懷疑丙○○為有婚姻狀態之
    人。
 3、被告又辯以109年8月兩人交往期間，被告胞姊曾欲介紹工作
    給丙○○，丙○○所提出之履歷表內亦載「未婚」，使被告與其
    家人信任丙○○未有婚姻狀態等語。此經證人甲○到庭證述：
    「(問：被證2個人資料寫「未婚」，你當時知道丙○○已婚嗎
    ？)不知道，他說他沒有結婚，而且他的履歷也寫未婚。(問
    ：丙○○為何會跟你說他沒有結婚？)應該說他跟我弟弟交往
    ，我們不會想到他已經結婚，如果要跟別人交往以前，應該
    會先問這一塊，所以我一開始就認定他是一個單身女生。(
    問：所以你剛剛說「他說沒有結婚」，是指你一開始就認定
    他沒有結婚？)對，是我一開始就認定他單身。(問：你何時
    知道丙○○已婚？)我收到法院通知的時候才知道。」等語(見
    本院卷第144至145頁)。且被告於110年3月知悉丙○○另有交
    往對象，而將其私人物品歸還，丙○○仍以簡訊傳送「直到現
    在，我每天都告訴我自己，傷心的都忘記了，過去的就讓它
    過去吧，往事清零，愛恨隨意」等語(見本院卷第91至93頁)
    ，甚至於110年3月北上與被告有意復合進而發生性行為，均
    見丙○○之行為足使被告及其家人相信丙○○有意北上與被告共
    同生活或願意與被告繼續經營感情。是基於以上各情，被告
    辯稱丙○○與其交往時之行為不致使被告懷疑其有婚姻關係等
    語，尚屬可採。
 4、至原告雖請求傳訊丙○○到庭為證，其待證事實無非係證明被
    告與丙○○交往時知情其婚姻狀態乙事，然經丙○○陳報本院依
    民事訴訟法第307條第1項第1款拒絕證言，並表示認識之初
    未主動告知被告其婚姻狀態等語，有民事陳報狀在卷可稽(
    見本院卷第137頁)，並經原告確認為丙○○所親簽，益徵丙○○
    自始隱瞞其已婚身分與被告交往而發生性關係，是被告辯稱
    丙○○隱瞞已婚身分與其交往乙情，誠屬可信。原告前揭主張
    既經丙○○提出書狀彈劾其真實性，又自始未能舉證證明被告
    與丙○○交往時知悉其為有配偶之人，是被告自無侵害原告配
    偶權之故意。從而原告主張被告所為，故意侵害其基於配偶
    關係之身份法益而情節重大云云，即屬無據。
五、綜上所述，原告依民法第184條第1項後段、第195條之規定
    ，請求被告給付100萬元，為無理由，應予駁回。又原告之
    訴既經駁回，其假執行之聲請亦失所附麗，應併予駁回之。
六、本件事證已臻明確，兩造其餘之攻擊或防禦方法及所用之證
    據，經本院斟酌後，認為均不足以影響本判決之結果，爰不
    逐一論列，附此敘明。
七、據上論結，本件原告之訴為無理由。依民事訴訟法第78條、
    ，判決如主文。 　　　　
中　　華　　民　　國　　111　  年　　1　　月　　14　　日
                  民事第一庭法　　　官　楊明箴
以上正本係照原本作成。
如對本判決上訴，須於判決送達後20日內向本院提出上訴狀。如
委任律師提起上訴者，應一併繳納上訴審裁判費。
中　　華　　民　　國　　111 　年　　1 　　月　　24　　日
                                書記官　劉亭筠